臺灣高等法院臺中分院刑事判決　
111年度上易字第870號
上  訴  人  臺灣臺中地方檢察署檢察官
被      告  林克洋


選任辯護人  張薰雅  律師
            林俞妙  律師
上列上訴人因被告竊佔案件，不服臺灣臺中地方法院109年度易
字第2960號，中華民國111年8月16日第一審判決（起訴案號：臺
灣臺中地方檢察署108年度偵字第24080號），提起上訴，本院判
決如下：
    主    文
上訴駁回。
    理    由
一、本案經本院審理結果，認第一審判決被告乙○○無罪並無不當
    ，應予維持，並引用第一審判決書記載之理由（如附件）。
二、檢察官上訴意旨略以：
　㈠原審依照卷附行政院農業委員會農林航空測量所拍攝之83年
    起至107年航照圖，認定○○○○大飯店（下稱○○飯店）○○區（
    即原判決附圖F、G所示）於民國94年7月25日起至101年9月3
    日止，以塑膠絲條覆蓋遮陽，並無建物或屋頂設施；於105
    年4月1日起，○○飯店○○區有新搭建有屋頂之建物；觀諸第24
    080號偵卷第105、119頁所附google之街景圖，可知105年4
    月1日起新搭建之有屋頂建物，與原僅以塑膠絲條覆蓋，二
    者外觀差異甚大。然原審並未量測新搭建之有屋頂建物之面
    積、範圍，是否有超越上開塑膠線條之面積，而有擴建，為
    另一新的竊佔事實，即認定被告並無擴建或增加支配管控面
    積之事實，顯見原判決有調查證據不完備之疏漏。
　㈡再者，被告是接手管理○○飯店，是被告接手管理○○飯店前，○
    ○飯店係由另一人管領。既然管領○○飯店之人（即竊佔之行
    為人）有異，被告究竟是延續前手竊佔狀態，抑或開啟另一
    竊佔之行為，並非無疑。是以，原審應詳加探究被告接手管
    理○○飯店之確切時點，以釐清被告犯罪行為之時點。退步言
    之，被告受領管理竊佔未登記國有土地之○○大飯店，屬於收
    受贓物罪，原審亦應依刑事訴訟法第300條規定，變更起訴
    法條，論處被告收受贓物罪刑，原判決僅提及「宜由檢察官
    另為適法處理」，於法未合。爰提起上訴，請將原判決撤銷
    ，更為適法之判決。
三、上訴駁回之理由：
  ㈠依卷附行政院農業委員會農林航空測量所拍攝航照圖（外放
    ）應可得知，如原審判決附圖F、G所示位置，原是塑膠絲條
    覆蓋遮陽，於103年3月25日拍攝航照圖中，已無塑膠絲條覆
    蓋遮陽，亦無建物或屋頂設施；迄105年4月1日拍攝航照圖
    時，則可清楚發現如原審判決附圖F、G所示○○區中，已有新
    搭建屋頂之建物遮蓋○○區，固可認被告於101年間接手管理○
    ○飯店後，確曾對該飯店在如原審判決附圖F、G所示○○區中
    進行搭建鋼架鐵皮屋頂等建物之施工行為。然由檢察官提出
    卷附101年8月及105年9月google街景圖（見第24080號偵卷
    第105、119頁）相互比對可知，於101年8月拍攝之街景圖，
    該○○區上方是以塑膠絲條覆蓋遮陽，但在105年9月間拍攝之
    街景圖顯示已將○○區上方塑膠絲條移除，另搭建鋼架鐵皮屋
    遮陽；然其圍牆並未變更，亦即不論是原塑膠絲條或嗣後改
    搭之鐵皮屋，其範圍均在圍牆內，亦即被告縱有於接手經營
    ○○飯店後，將原設於如原審判決附圖F、G所示○○區上方之塑
    膠絲條移除，而改搭鐵皮屋，仍未變更原先占有之範圍，檢
    察官以此為由認原審未予測量是否有擴建而成立另一新的竊
    佔事實等語，即非可採。再者，刑事訴訟法第163條已揭櫫
    調查證據係由當事人主導為原則，法院於當事人主導之證據
    調查完畢後，認為事實未臻明瞭仍有待釐清時，始得斟酌具
    體個案之情形，予以裁量是否補充介入調查。至於同法第16
    3條第2項但書規定，法院基於公平正義之維護或對被告之利
    益有重大關係事項，應依職權調查證據，然此係謂法院於當
    事人主導之證據調查完畢後，認事實猶未臻明確之情形，法
    院才負有調查之義務；反之，若認事實已明，法院不為無益
    之查證，尚難逕謂有查證未盡之違法情形存在。本件原審檢
    察官就被告於接手經營○○飯店後，有將如原審判決附圖F、G
    所示○○區予以改建，將原設置在○○區上方之塑膠絲條移除，
    另搭建鋼架鐵皮屋遮陽，而新搭建之有屋頂建物之面積、範
    圍如何？是否有擴建，而另為新的占有行為等，並未聲請原
    審法院為測量之調查證據聲請；再者，原審已經審認該○○區
    上方之塑膠絲條與新建鋼架鐵皮屋均在如原審判決附圖F、G
    所示○○區上方，並未建立新的占有支配之關係，應認此部分
    事實已臻明確，亦無再予調查之必要。因此，檢察官上訴意
    旨指摘原審未依職權測量，而有調查證據不完備之疏漏，自
    非可採。
　㈡次查，本案檢察官係起訴被告於101年後之某時，在如原審判
    決附圖A、B、C、D、E、F、G、I所示未登記之國有土地上營
    建○○飯店所有使用之道路、茶坊、建物、○○區、車道等地上
    物，而竊佔未登記國有土地面積約490平方公尺，然依行政
    院農業委員會農林航空測量所拍攝航照圖比對結果，被告於
    101年間，自其父林天財接手經營○○飯店前，如原審判決附
    圖A、B、C、D、E、F、G、I、J、K、H所示土地，早已經○○
    飯店占有並設置步道、建物、車道或○○設施等，被告於接手
    經營後並未另占有其他土地，已經原審審認明確，並無違誤
    ；而依卷附○○飯店之商業登記資料可知，○○飯店之登記負責
    人為被告之母林劉玉真，於被告接手經營前後並未為負責人
    變更之登記，亦即如原審判決附圖A、B、C、D、E、F、G、I
    、J、K、H所示土地在被告接受經營前後，始終是由○○飯店
    占有供經營旅宿之用，其占有之狀態並未變更，自難認被告
    於接手經營飯店業務後，就該○○飯店占有供經營旅宿用之如
    原審判決附圖A、B、C、D、E、F、G、I、J、K、H所示土地
    應另成立竊佔罪，檢察官上訴意旨認被告此部分行為係竊佔
    之行為等語，並不可採。而竊佔罪為即成犯，於竊佔行為完
    成時犯罪即成立，以後之繼續竊佔，乃狀態之繼續而非行為
    之繼續。如在他人竊佔土地行為完成後，始向其買受或收受
    ，如明知係因竊佔而得，仍予故買或收受，祇能成立故買贓
    物或收受贓物罪，與收買動產之盜贓初無異致，不能謂其故
    買或收受行為，即為竊佔不動產（最高法院97年度台上字第
    6893號判決意旨參照）。又刑法第320條第2項規定之竊佔罪
    ，以意圖為自己或第三人不法之利益，而竊佔他人之不動產
    為構成要件；故買或收受贓物則以行為人明知為贓物而有償
    取或無償得贓物之始克成立，二者構成要件迥異，社會基本
    事實並非同一，檢察官起訴竊佔事實，法院自行認定贓物事
    實加以審判，變更起訴法條，論處被告贓物罪刑，於法不合
    。又竊佔罪所破壞之財產法益，係排除他人對於不動產的原
    有支配關係、建立新的占有支配關係，使該不動產處於自己
    實力管領支配之下，侵害不動產所有人之所有權或支配權；
    而贓物罪旨在防止因竊盜、詐欺、侵占各罪被奪取或侵占之
    物難於追及或回復，則竊佔罪與贓物罪所侵害之法益，顯有
    不同，其社會基本事實即非同一，自不得由法院審認後變更
    起訴法條。本件被告於101年間起接手經營○○飯店後，就○○
    飯店占有供經營旅宿用之如原審判決附圖A、B、C、D、E、F
    、G、I、J、K、H所示土地之占有狀態，並未變更，而繼續
    占有使用，已如前所述；然被告是接手其父親林天財經營管
    理○○飯店，於接手時就○○飯店就如原審判決附圖A、B、C、D
    、E、F、G、I、J、K、H所示土地之占有是占用國有土地一
    事是否已經明確知悉，而明知為贓物仍予以收受之事實，檢
    察官並未舉出證明；且竊佔罪與收受贓物罪，二者犯罪構成
    要件並不相同；侵害財產法益亦有不一，罪質並無共通性可
    言。依上開說明，二者社會基本事實並不同一，本院自無從
    就被告是否涉嫌收受贓物罪加以審判，是檢察官上訴意旨認
    原審應變更起訴法條改論被告收受贓物罪刑等，即非可採。
  ㈢綜上所述，本件檢察官起訴所提出之證據，不足為被告有罪
    之積極證明，尚無從說服法院形成被告有罪之心證。被告辯
    稱其接手經營○○飯店後，並無竊佔行為等情，尚屬可採。原
    審因認被告犯罪不能證明，為被告無罪之諭知，並無不當，
    本院並補充說明理由如上。檢察官上訴意旨仍認被告有竊佔
    之行為，指摘原判決不當，為無理由，應予駁回。
四、據上論斷，應依刑事訴訟法第373條、第368條，判決如主文
    。
本案經檢察官何宗霖提起公訴，檢察官黃芝瑋提起上訴，檢察官
甲○○到庭執行職務。
中　　華　　民　　國　　111 　年　　12　　月　　14　　日
            刑事第五庭  審判長法  官  張  智  雄
                              法  官  游  秀  雯
                              法  官  林  源  森
以上正本證明與原本無異。
不得上訴。
                              書記官  江  玉  萍
　　　　　　　　　　　　　　　
中　　華　　民　　國　　111 　年　　12　　月　　14　　日

附件：
臺灣臺中地方法院刑事判決
109年度易字第2960號
公　訴　人　臺灣臺中地方檢察署檢察官
被　　　告　乙○○　男　(民國00年00月0日生)
　　　　　　　　　　身分證統一編號：Z000000000號
　　　　　　　　　　住臺中市○區○○○路000巷00號
選任辯護人　林俞妙律師
　　　　　　張薰雅律師
上列被告因竊佔案件，經檢察官提起公訴（108年度偵字第24080
號），本院判決如下：
    主    文
乙○○無罪。   
    理    由
一、公訴意旨略以:被告乙○○（下稱被告）係○○○○大飯店（下稱○
    ○飯店）之實際負責人（登記商業名稱○○大旅社，名義負責
    人為乙○○之母林劉玉真），負責該飯店之財務及事務決定。
    乙○○意圖為自己不法利益，基於竊佔之犯意，於民國101年
    後之某時，在臺中市○○區○○里○○路0段○○巷00○00號（坐落在
    臺中市○○區○○段100-1、100-2、100-3、100-4、100-5、100
    -6、100-8、100-17、100-13地號土地[下稱系爭○○段土地]
    ）旁之如附圖之A、B、C、D、E、F、G、I所示未登記之國有
    土地上（如附件一複丈成果圖，下稱系爭未登記國有土地）
    ，營建○○飯店所有使用之道路、茶坊、建物、○○區、車道等
    地上物，竊佔系爭未登記國有土地面積約490平方公尺等情
    。因認被告係犯刑法第320條第2項之竊佔罪嫌。
二、按不能證明被告犯罪者，應諭知無罪之判決，刑事訴訟法第
    301條第1項定有明文。又事實之認定，應憑證據，如未能發
    現相當證據，或證據不足以證明，自不能以推測或擬制之方
    法，以為裁判基礎(最高法院40年度台上字第86號判決意旨
    參照)。而認定犯罪事實所憑之證據，雖不以直接證據為限
    ，間接證據亦包括在內，然而無論直接證據或間接證據，其
    為訴訟上之證明，須於通常一般之人均不致有所懷疑，而得
    確信其為真實之程度者，始得據為有罪之認定，倘其證明尚
    未達到此一程度，而有合理之懷疑存在，而無從使事實審法
    院得有罪之確信時，即應由法院為諭知被告無罪之判決(最
    高法院76年度台上字第4986號判決意旨參照)。
三、公訴人指訴本件被告涉犯竊佔罪嫌，無非以被告偵訊中之供
    述、證人林劉玉真、鄭國財、王志村等人偵訊中證述，及臺
    中市東勢地政事務所（下稱東勢地政）108年7 月26日中東
    地二字第108000732 8 號函文暨所附臺中市○○區○○段○○○○○○
    ○段○0000地號等22筆及未登記土地土地複丈成果圖1 份、行
    政院農業委員會林務局農林航空測量所（下稱農林航測所）
    108 年8 月20日農測供字第1089100634號函文暨所附自80年
    迄今之系爭○○段100-13、100-15、100-3、100-17、9907-99
     、98-10 地號土地放大航空照片、農林航測所109 年10月1
    4日農測供字第1099100706號函暨所附91年至94年系爭○○段1
    00-13、100-15、100-17 、98-10 地號土地放大航空照片、
    農林航測所108 年9 月4 日農測供字第1089100686號函暨所
    附96年至100年、102 年至104 年之系爭○○段100-13、100-1
    5、100-3 、100-17、9907-99 、98-10地號土地放大航空照
    片、GOOGLE○○大飯店於2012年8 月、2013年11月、2016年9
    月街景圖、東勢地政109 年5 月21日中東地資字第10900046
    38號函檢送系爭○○段98-7地號等20筆土地登記謄本、原住民
    族委員會109 年8 月31日原民土字第1090050312號函檢附系
    爭○○段98-7地號等22筆土地之地籍資料等件資為論據。訊之
    被告堅決否認有竊佔系爭未登記國有土地之犯行，並辯稱：
    上址○○大飯店之土地、建物，是我父親林天財於77年買的，
    我約104或105年間，才由我父親林天財手中接下該飯店管理
    經營，且於接手管理期間，沒有新蓋的建物或新闢的道路等
    語。被告之選任辯護人辯稱：○○大飯店由林天財於77年間所
    購買，並向政府申請周遭土地之使用，於是，自7、80年間
    起，林天財即實際占有系爭國有土地，期間，建物因颱風有
    所毀損，而於90年間，曾委託陳鳳梅整修施作該旅社而已；
    依照農林航測所94年7月25日航照圖，如附圖J、H、K於94年
    7月25日既已存在，已逾10年追訴權時效完成，業經檢察官
    不起訴處分，然如附圖I所示車道部分，係聯絡附圖J、H、K
    之設施與主要道路而設，亦應依修法前刑法之10年追訴權期
    間計算，如附圖I部分，亦已追訴權時效已完成；另道路(附
    圖A)、茶坊(附圖B)、建物(附圖C、D、E)及○○區(附圖F、G)
    等建物或設施，係於90年至91年間，由被告父親林天財委託
    大觀邸家具有限公司與經典設計公司之負責人陳鳳梅所設計
    、施工，此節有工程合約與報價單內容可稽，並於91年間興
    建完成上開地上物設施，新設施若替代舊設施，則如附圖A
    、B、C、D、E、F、D所示部分，竊佔罪追訴時效10年期間，
    自91年間起算，至遲於101年間，追訴權時效亦完成等語。
四、經查：
　㈠首先，本件起訴之如附圖A、B、C、D、E、F、G、I所示道路
    、茶坊、建物、○○區、車道等建築物或設施，均在係未登記
    之國有土地上（下稱系爭國有土地），俟經臺中市東勢地政
    事務所測量後，暫時整編地號如下:臺中市○○區○○段地號900
    7-8、10、56、61、99號；另附圖H、I、K所示涼亭、停車場
    、建物部分（業經檢察官不起訴處分確定），暫時整編地號
    均為臺中市○○區○○段地號9007-8地號，此有臺中市東勢地政
    事務所111 年3 月9 日中東地二字第1110002239號函暨附件
    補充圖說、複丈成果圖（見本院卷一第402-406頁）及臺中
    市東勢地政事務所111 年4 月11日函暨附件複丈成果圖（見
    本院卷一第469-472頁）。執此，前揭暫時整編地號即臺中
    市○○區○○段地號9007-8、10、56、61、99號所示土地部分，
    均系爭國有土地，核與臺中市○○區○○段地號100-1、100-2、
    100-3、100-4、100-5、100-6、100-8、100-17、100-13號
    之土地無涉，合先說明。
　㈡次者，○○飯店於70年4月17日設立，負責人為林劉玉真，此據
    證人即被告之母林劉玉真於偵訊中供述：伊是○○飯店（登記
    名稱為○○大旅社）之負責人，約於3、40年前，伊先生（林
    天財）以伊名義買下這飯店等語（見相卷第261頁），亦有
    經濟部商業登記基本資料（商業名稱：○○大旅社）存卷可憑
    （見相卷第459頁），由上，○○飯店自70年4月17日起即成立
    迄今，登記負責人為林劉玉真無疑。另查，系爭國有土地上
    ，如附圖A、B、C、D、E、F、G、I、J、K、H部分，各設置
    為道路、茶坊、建物、○○設施、車道、停車場等建築物或設
    施等定著物，此有如附件一所示複丈成果圖及如附件二所示
    之補充複丈成果圖（見本院卷一第403、471-472頁），復經
    本院會請臺中市東勢地政事務所人員並偕同檢察官、被告及
    辯護人，共同至系爭現場勘驗，以確認現狀及位置如下，此
    情有本院勘驗筆錄及現場照片足憑（見本院卷二第309-365
    頁）：
　　1.標示A部分，為○○飯店旁之行人階梯步道（如照片1-3所示
      ）。
    2.標示B部分，為○○茶坊（如照片4-5所示）。
    3.標示C 部分，為○○小吃館（如照片6-8 所示）。
    4.標示D 部分，為A所示步道旁之路邊駁坎。
    5.標示E 部分，為○○飯店主建物大門（如照片9-10所示，主
      建物滴水線如照片11所示）。
    6.標示F 部分，圍牆內之○○池設施（如照片12-14所示）。
    7.標示G部分，為○○區（如照片15-18所示）。
    8.標示H 部分，為2樓露天停車場旁之休閒涼亭（如照片19
      -20 所示）。
    9.標示I部分，為車道（如照片21-22所示）。
   10.標示J部分，為2樓露天停車場（如照片23-25所示）。
   11.標示K 部分，為主建物含電梯設施（如照片26-27所示）
      。
　　上揭各情有本院勘驗筆錄及現場照片存卷供稽（見本院卷第
    309-365頁），而前揭建築物或設施等定著物，亦均係○○飯
    店所建置所有之附屬建物或設施乙節，業據被告於本院供認
    明確在卷（見本院卷二第201頁），及本院勘驗筆錄（見本
    院卷二第309-311頁）存卷供憑。
　㈢另查，在系爭國有土地上建置如附圖A、B、C、D、E、F、G、
    I所示之道路、茶坊、建物、○○設施、車道等建築物或設施
    ，憑據卷附行政院農業委員會濃林航空測量所自83年起至10
    7年間衛星拍攝航照圖，經本院據以最近時間之航照圖即107
    年3月4日所拍攝情形（系爭下列附圖所示位置，即該紙航照
    圖中間突出靠近大甲溪畔之建物或設施）作為基準圖，即該
    航照圖上已有如附圖A、B、C、D、E、F、G、I、J、K、H所
    示道路、茶坊、建物、○○區、車道等建築物或設施，再就先
    前所攝航照圖，逐一比對系爭未登記國有土地位置上，相關
    地上物增減變化之情形，分敘如下：
　　1.於83年8月19日、87年4月1日之航照圖中（二張情形相似
      ），於如附圖A、B、E所示位置上已設置步道、建物，尚
      無如附圖C、D、F、I、G所示之建物或設施。
　　2.於90年1月27日、91年1月21日之航照圖中（情形相似），
      於如附圖A、B、C、D、E、I、J所示位置上已有設置道路
      或建物，似未見與上開基準圖上如附圖F、H、K所示之建
      物或設施，而如附圖G部分似有不明，但此部分，執據被
      告之選任辯護人所提出○○飯店（即○○大旅社）負責人林天
      財與陳鳳梅於90年3月12日簽訂工程契約及報價單內容（
      見本院卷一第109-114頁），委託陳鳳梅施作結構工程、
      木作工程、兒童戲水池設備工程、醫療水池設備工程等情
      ；於90年8月1日簽訂工程合約及估價單內容（見本院卷一
      第115-120頁），林天財委託陳鳳梅施作戶外咖啡休閒區
      ，包含道路鋪平、柱子 粉刷、沿道路景石、地面整地鋪
      鐵平石、花台汽磚鋪石片修飾、木作涼亭、鋼構鐵橋、○○
      池至休息區鐵橋、休息區至咖啡區鐵橋等情；於90年11月
      30日簽訂工程契約及估價單內容（見本院卷一第121-131
      頁），林天財委託陳鳳梅施作新館三樓走道及公共空間部
      分之工程等情，上情亦經證人陳鳳梅於本院審理中證述：
      前揭工程合約書，係我與業主○○飯店負責人林天財所簽訂
      的，契約所載醫療水池、兒童戲水池，係靠近如複丈成果
      圖F、G位置，戶外咖啡休閒區位置，在107年3月4日航照
      圖所示藍色屋頂下方偏淺藍色位置，當時施工時，○○飯店
      左邊有一條階梯步道往下可通到吊橋，步道左邊已建建築
      物，係○○飯店的，我施作新館外觀工程部分，係靠大甲溪
      這面的外觀，當時該新館結構體已蓋好了，但裡面沒有裝
      修；上開工程完工日，我忘記了，但有完工，由林天財驗
      收、付款等語（見本院卷二第14-22頁），更對照93年8月
      31日之航照圖所示，應認於90年3月12日簽約前，如附圖G
      部分，應已存在一部分之露天○○，但無屋頂設施無訛。
　　3.於93年8月31日之航照圖中，於如附圖A、B、C、D、E、I
      、G（僅一部分露天、無屋頂設施）、K所示位置上已有設
      置步道、建物、露天溫區、車道或停車場等，似未見與基
      準圖上如附圖F、H所示之建物或設施等。
　　4.於94年7月25日、95年11月11日、96年11月23日、97年11
      月30日、98年11月5日、101年9月3日之航照圖中（以上圖
      照相似），於如附圖A、B、C、D、E、F、G、I、J、K、H
      所示位置上設置建物、道路或其他設施等，除如附圖F、G
      所示之○○區仍為露天（以塑膠絲條覆蓋遮陽），尚無具體
      建物或屋頂設施外，此幾乎與上開基準圖相同。
　　5.於103年3月25日之航照圖中，於如附圖A、B、C、D、E、F
      、G、I、J、K、H所示位置上設置建物、道路或設施等，
      除如附圖F、G所示之○○區仍為露天（露出藍色水池，已無
      塑膠絲條覆蓋遮陽，亦無建物或屋頂設施外），其他幾乎
      與上開基準圖相同。
　　6.於105年4月1日之航照圖中，於如附圖A、B、C、D、E、F
      、G、I、J、K、H所示位置上設置建物、步道、車道或○○
      設施等，且斯時，如附圖F、G所示○○部分，已有增建具有
      屋頂之建物或設施為遮蓋，均與上開基準圖相同。
　　7.依前揭航照圖時序變化，可認系爭國有土地上於下列拍攝
      時間，已存有前揭建物或設施等定著物如下：
　　　⑴自83年8月19日起，已有如附圖A、B、E所示。
　　　⑵自90年1月27日起，已有如附圖A、B、C、D、E、I、J所
        示，增加附圖C、D、I、J所示，及於90年3月12日簽約
        前，增加如附圖G所示之一部分之露天○○，但無屋頂設
        施無訛。
　　　⑶自93年8月31日起，已有如附圖A、B、C、D、E、I、G（
        僅有一部分以塑膠絲條覆蓋遮陽之○○池，並無建物或屋
        頂設施）、K所示，增加附圖G、K所示。
　　　⑷自94年7月25日起至101年9月3日止，已有如附圖A、B、C
        、D、E、F、G（但○○區F、G部分，以塑膠絲條覆蓋遮陽
        之○○池，並無建物或屋頂設施外）、I、J、K、H所示，
        增加F、J、H所示，此時，核與上開基準圖幾近相同。
　　　⑸自103年3月25日起，已有如附圖A、B、C、D、E、F、G、
        I、J、K、H所示，除如附圖F、G已露出水藍色（應係水
        池設施），已無塑膠絲條覆蓋遮陽，亦無建物或屋頂設
        施外，核與上開基準圖相同。
　　　⑹自105年4月1日起，已有如附圖A、B、C、D、E、F、G、I
        、J、K、H所示，且此時，除如附圖F、G所示○○區，相
        較103年3月25日航照圖，相互比對結果，發現有新搭建
        有屋頂之建物遮蓋○○外，均與上開基準圖相同。
　五、關於被告辯稱其於104或105年間，始接手管理上開旅社云
      云。依據證人鄭國財於偵訊中供稱：伊於100年1月5日擔
      任○○大旅社之副理，當時經理是王志村，103年間王志村
      離職，伊才轉任經理至108年5月31日退休，當時○○大旅社
      之實際負責人為被告，被告每週會去看經營狀況，決定是
      否做設施修繕等事情等語（見偵卷第47-48頁），及證人
      王志村偵訊中供述：伊於101年至102年間擔任○○大旅社之
      經理，當時實際決定飯店經營都是由被告決定及決策等語
      （見偵卷第71頁），且徵諸證人林劉玉真前揭證述，林天
      財約於70年間，購置○○大旅社並經營等語（見相卷第261
      頁），並參照被告供述：○○飯店之土地及建物，係伊父親
      林天財於77年間所購置至迄今，因伊父親決定退休，叫伊
      接手管理上開旅社等語（見本院卷一第52、291-292頁頁
      ）。由上，足證被告最遲於101年間，即擔任○○飯店之實
      際負責人，實際負責該飯店之管理決定或決策甚明。故被
      告前揭辯稱之詞，核與上開證人所述不符，自無可採。
六、至於被告供稱：無新蓋的建物或新闢道路乙節。惟查：
　　㈠本院比對卷附航照圖結果，○○大旅社所佔系爭國有土地上
      ，固自94年7月25日起，除附圖A步道上無鳥居牌坊，及如
      附圖F、G所示○○區，僅以塑膠絲條覆蓋遮陽之○○池，並無
      建物或屋頂設施外，其餘步道、茶坊、○○、建物等地上定
      著物，均如附圖A、B、C、D、E、F、G、I、J、K、H所示
      ，並至101年9月3日止，上開情形均與上開基準圖幾乎相
      同；縱徵之於103年3月25日所拍攝航照圖中，如附圖F、G
      所示位置，已無塑膠絲條覆蓋遮陽，亦無建物或屋頂設施
      ，其餘與上開基準圖相近。但是，再將前揭航照圖與105
      年4月1日拍攝航照圖比對結果，清楚發現如附圖F、G所示
      ○○區中，已有新搭建屋頂之建物並遮蓋○○，至為明顯，其
      餘與前揭航照圖相似，亦由參照被告於101年間接手管理
      該旅社後，曾對該旅社進行施工行為，此據被告於本院審
      理中供稱：伊接手管理上開旅社後，於管理期間，曾整修
      旅社房間，加裝外面燈具，走道加裝鐵條裝飾及飯店外牆
      粉刷等語可憑（見本院卷一第52、291-292頁；本院卷二
      第202-203頁），以及徵諸本院勘驗現場之現狀，該○○區
      之建物或設施均新穎、明亮，毫無簡陋陳舊之感或有鏽蝕
      腐敗之感，此節觀諸卷附現場照片14至18所示（見本院卷
      二第339-347頁）可證。
　　㈡執上，足認被告應於103年3月25日至105年4月1日間某時，
      將系爭國有土地上之如附圖F、G所示○○區，確實重新搭建
      屋頂之建物並重建○○設施等情屬實。被告上開辯解之詞，
      核與現狀事實不符，亦非可採。
七、綜上，可認被告於101年間，自其父林天財接任該旅社之前
    ，即自94年7月25日之際，該旅社於上址旁之未登記國有土
    地上，已被佔據並設置所有如附圖A、B、C、D、E、F、G、I
    、J、K、H所示之步道、建物、車道或設施及如附圖F、G所
    示○○區（僅以塑膠絲條覆蓋遮陽，尚無建物或屋頂設施之露
    天○○），益證如附圖A、B、C、D、E、F、G、I、J、K、H所
    示之未登記國有土地，並非被告於101年間接任管理該旅社
    時，方為開始占用行為至明。
八、按刑法第320條第2項之竊佔罪成立要件，行為人主觀上有為
    自己或第三人不法利益之意圖，客觀上排除原所有權人或合
    法使用權人對該不動產或定著物之原有的占有支配之管控關
    係，另行建立其新的占有支配之管控關係，而新建立支配管
    控關係同時具備「排他性」與「繼續性」本質。另按竊佔罪
    為即成犯，一旦竊佔行為完成時，此犯罪即成立，之後繼續
    竊佔，乃狀態之繼續，並非行為之繼續。倘如在他人竊佔行
    為完成後，始向其買受、收受或受讓者，縱其明知係因竊佔
    所得，而予以故買、收受或受讓後，僅就原占有人（即出賣
    人或轉讓人）竊佔之不動產為管領使用，並未擴建或新增加
    支配管控之面積，祗能成立故買贓物或收受贓物罪，尚難以
    竊佔罪相繩，參照臺灣高等法院95年度上易字第1699號刑事
    判決意旨，同採前揭見解。首查，被告於101年間接任管理
    該旅社時，受讓占有如附圖A、B、C、D、E、F、G、I、J、K
    、H所示之未登記國有土地部分，僅就原占有人或轉讓人所
    竊佔上開系爭未登記國有土地為後續之管領使用，依前揭說
    明及判決意旨，本件被告受領管領已被竊佔系爭未登記國有
    土地乙節，尚難另成立竊佔罪責，乃屬是否該當收受贓物罪
    嫌之問題，則宜由檢察官另為適法處理。再者，被告固於10
    3年3月25日至105年4月1日間之某時，在其受讓原占有管領
    人林天財所佔據如附圖F、G所示未登記國有土地上之露天○○
    區部分，其為管理該旅社設施或建物，另行搭建有屋頂之建
    物並重建或更新○○等相關設施，此一行為，則屬其收受林天
    財原佔據系爭未登記國有土地之事後處分行為，亦無另行成
    立竊佔罪之餘地。
九、據上所論，被告受讓原轉讓人林天財實際管領該旅社時所竊
    佔前揭未登記國有土地，尚難成立竊佔罪嫌。又公訴人前揭
    所舉之證據或證據方法，亦無法使本院形成被告成立竊佔罪
    之確信。此外，復查無其他積極證據足證被告對於系爭未登
    記國有土地有何擴建或新增加支配管控面積之竊佔犯行，揆
    諸首揭說明，本件既不能證明被告有何竊佔犯行，基於無罪
    推定之原則，自應為被告無罪之諭知。
據上論斷，應依刑事訴訟法第301條第1項，判決如主文。
本案經檢察官何宗霖提起公訴，檢察官白惠淑、黃芝瑋到庭執行
職務。
中　　華　　民　　國　　111 　年　　8 　　月　　16　　日
                  刑事第一庭   法  官  張德寬
以上正本證明與原本無異。　　　　　　　　　
如不服本判決應於收受判決後20日內向本院提出上訴書狀，並應
敘述具體理由；其未敘述上訴理由者，應於上訴期間屆滿後20日
內向本院補提理由書（均須按他造當事人之人數附繕本）「切勿
逕送上級法院」。 
告訴人或被害人如不服判決，應備理由具狀向檢察官請求上訴，
上訴期間之計算，以檢察官收受判決正本之日起算。
檢察官得上訴。
被告不得上訴。
                                書記官  廖鳳美
中　　華　　民　　國　　111 　年　　8 　　月　　16　　日
附件一：臺中市東勢地政事務所108年5月20日東土測字第092200
        號複丈成果圖。
附件二：臺中市東勢地政事務所111年4月11日補充之土地複丈
        成果